【裁判字號】    98,重訴,20
【裁判日期】    980526
【裁判案由】    毒品危害防制條例等
【裁判全文】
臺灣桃園地方法院刑事判決              98年度重訴字第20號
公  訴  人  臺灣桃園地方法院檢察署檢察官
被      告  甲○○ ○○○ ○.
選任辯護人  許明桐律師
上列被告等因違反毒品危害防制條例等案件，經檢察官提起公訴
（臺灣桃園地方法院檢察署98年度偵字第6234號），本院判決如
下︰
    主  文
甲○○ ○○○ ○○○ （中文譯名：黃定獅）共同運輸第一級毒品，處有
期徒刑拾玖年，並於刑之執行完畢或赦免後，驅逐出境。附表編
號一之第一級毒品海洛因，沒收銷燬之；附表編號二至六之物，
均沒收，編號六之物如全部或一部不能沒收時，以其財產抵償之
。
    事  實
一、新加坡國人甲○○ ○○○ ○○○ （中文譯名：黃定獅，下以中文譯
    名稱之）明知「海洛因」（HEROIN）係我國毒品危害防制條
    例所規定之第一級毒品，不得運輸，且為行政院依懲治走私
    條例第2 條第4 項授權公告「管制物品項目及其數額」所列
    甲項第4 款之管制進出口物，不得私運進口，竟在新加坡透
    過某友人之介紹，與位於泰國之真實姓名年籍俱不詳自稱「
    Tommy 」之成年男子取得聯繫，進而與Tommy 接洽並應允以
    新加坡幣3,000 元為代價，為Tommy 攜帶毒品入境我國。黃
    定獅旋依Tommy 之指示，先於泰國時間西元2009年3 月11日
    抵達泰國曼谷市內名為「NEW ORCHID」飯店之512 號房間等
    候，迄同年3 月14日某時，Tommy 前往該房間與黃定獅會合
    ，並將此行所需之機票、供聯絡用之行動電話門號SIM 卡1
    枚、及在台期間花用之美金500 元交付黃定獅，並囑黃定獅
    將該門號SI M卡置入黃定獅自己所有之諾基亞牌（NOKIA）
    行動電話內，且於成功入境我國後進住台中市「福華大飯店
    」後，再與Tommy 以電話聯繫後續在台接毒事宜。至當日中
    午12時許至1 時許，另名真實姓名年籍均不詳之緬甸籍男子
    ，亦受Tommy 之囑託，而將該以透明塑膠袋包裝後，以黑色
    膠布纏繞、平鋪夾藏於行李箱內緣夾層中之1 大包海洛因（
    淨重1781.16 公克，空包裝袋重301.10公克，純度74.74 ％
    ，純質淨重1330.70 公克）攜至該「NEW ORCHID」飯店512
    號房間內交予等候之黃定獅。黃定獅此時已預見該行李箱內
    夾藏之毒品甚可能係「海洛因」，猶基於縱運輸者確係毒品
    海洛因亦屬無妨之運輸第一級毒品之不確定犯意，而與Tomm
    y 、該名緬甸籍人士、及Tommy 安排在我國毒人士共同基於
    此犯意聯絡，而依Tommy 之指示，於泰國時間西元2009 年3
    月14日下午2 時45分搭乘中華航空公司編號CI-831號班機自
    曼谷起飛，抵達香港後，黃定獅隨即以該裝有上揭門號SIM
    卡之行動電話去電Tommy 回報已抵香港，旋再搭乘同班機自
    香港起飛，於我國時間民國98年3 月14日晚間9 時21分許，
    抵達我國桃園國際機場，而將該批毒品海洛因運輸入境。旋
    於當日晚間9 時47分通關時，在臺灣桃園機場第一航廈入境
    海關室為警當場查獲，並扣得該包毒品海洛因、行李箱、諾
    基亞牌行動電話、以美金400 元兌換之新台幣13,562元（由
    黃定獅以98年3 月14日之匯率1 比34.13 兌換，嗣被告遺失
    其中新台幣62元）、及尚未兌換之美金100 元（嗣經我國航
    空警察局人員於翌日以上揭匯率自行兌換為新台幣3,383 元
    ），而知上情。
二、案經內政部警政署航空警察局移送台灣桃園地方法院檢察署
    檢察官偵查起訴。
    理  由
一、訊據被告黃定獅固坦認於上揭時地與Tommy 等人接洽聯繫後
    ，運輸毒品入境台灣之客觀事實，惟辯稱：我不知帶進來的
    東西係「海洛因」，Tommy 告訴我這些東西在台灣不犯法，
    是吃了會happy （高興）的東西，我認為那是「K 他命」之
    類的藥丸，詎知竟係海洛因等語。惟查，扣案之以透明塑膠
    袋包裝、復以黑色膠布纏繞平鋪夾藏於被告攜入我國之行李
    箱內緣夾層之白粉一包，經送法務部調查局鑑定，確屬第一
    級毒品海洛因（淨重1781.16 公克，空包裝重301.10公克，
    純度74.71 ％，純質淨重1330.70 公克），此有該局濫用藥
    物實驗室98年4 月1 日調科壹字第0982301054號鑑定書1 紙
    在卷足佐。而依被告黃定獅供稱，其與Tommy 並不熟識，而
    就運送裝有毒品之行李箱前來之緬甸籍男子，亦僅有一面之
    緣，就另名Tommy 另安排在台接貨之男子，則從未謀面，對
    於渠等之真實姓名及正確聯繫方式，其均毫無所悉。次觀被
    告與Tommy 等人間聯繫取毒過程，先由被告在新加坡與Tomm
    y 取得聯繫，再前往泰國曼谷「New Orchid」酒店等候不詳
    身分人士攜毒前來，之後運往我國，再與Tommy 聯繫後續接
    毒事宜，其間過程甚為迂迴。且觀該毒品海洛因之包裝方式
    係以透明塑膠袋包裝後，再以黑色膠帶纏繞貼綁於行李箱內
    之夾層中，可見係以隱密不欲為人察覺之方式夾藏。倘委託
    運輸之物非為各國政府嚴厲查禁之違法物品，焉有必要隱姓
    埋名，復以此等甚為迂迴、不欲為人察覺之方式委由被告運
    輸入境？又何有必要僅因夾帶運輸物品來台即給付被告高達
    新加坡幣3,000 元為運輸代價，甚先給付美金500 元為被告
    在台期間之花用經費？縱粗具常識之人亦知其中必有不可告
    人之違法情事。被告年屆55歲，社會經驗閱歷必甚豐富，對
    此絕無不知之理。況被告與Tommy 毫不熟識，其間僅有金錢
    交易關係，而無任何信賴基礎，則被告值此甚為光怪陸離之
    託運行李過程，何有可能僅因Tommy 告知係「吃了會happy
    」之物，即率而相信絕無違法、絕非毒品。參以被告自承經
    Tommy 告知所夾帶之物品係「藥丸」，吃了會讓人「happy
    」，可見被告主觀上當必知運輸之物係各國政府所嚴厲查禁
    之毒品。然就係何種毒品，被告固一概諉稱不知，惟查毒品
    種類紛眾，其中又以嗎啡類之「海洛因」、「古柯鹼」價格
    最為高昂且最為著名，社會經驗豐富之被告對此「海洛因」
    毒品絕無可能未曾聽聞。綜此足見縱無足夠證據證明被告於
    運輸之時主觀上明確知悉所運輸者正係「海洛因」無誤，然
    被告必有預見甚可能係毒品「海洛因」，是甚明確。綜上所
    述，被告黃定獅主觀上確知悉與Tommy 等人共同運輸入境我
    國之物品正係毒品，且已預見甚可能係「海洛因」，至堪認
    定。被告基於此預見，猶將該客觀上確為「海洛因」之第一
    級毒品運輸入境我國，是其主觀上有運輸毒品海洛因之不確
    定故意，至為明確。被告辯稱毫不知情，洵屬卸責之詞，毫
    不足採。此外，復有卷附台灣銀行桃園機場分行外匯水單2
    紙、行動電話簡訊拍攝照片4 紙、被告黃定獅之旅客入出境
    記錄查詢單、電子機票、現場照片13張等可資佐證，亦有被
    告用以聯繫運毒事宜之諾基亞牌（NOKIA） 行動電話1 具（
    含門號SIM 卡）、裝藏上開毒品海洛因之行李箱1 只、已兌
    換為新台幣之現金16,883元（被告原持有美金500 元，其中
    400 元經被告入境當日自行兌換為新台幣13,562元，惟被告
    遺失其中62元，另美金100 元為我國航警局人員自行兌換為
    新台幣3,383 元，總額為16,883元）等扣案可參。綜此各節
    ，被告黃定獅與該名自稱Tommy 之不詳年籍男子、交付夾藏
    本案海洛因之行李箱之緬甸籍男子、及預定在台接毒之男子
    之間，共犯運輸本件毒品海洛因入境我國之犯行，事證明確
    ，至堪認定，應依法論科。
二、論罪科刑及沒收：
  (一)按海洛因為毒品危害防制條例第2 條第1 項第1 款所稱之第
    一級毒品，且為行政院依據懲治走私條例第2 條第4 項公告
    之「懲治走私條例公告管制物品項目及其數額」中所列甲項
    管制進出口物品第4 款之毒品。核被告黃定獅所為，係犯毒
    品危害防制條例第4 條第1 項之運輸第一級毒品罪及懲治走
    私條例第2 條第1 項之私運管制物品進口罪。被告黃定獅與
    該自稱Tommy 之不詳年籍男子、交付本案裝藏毒品海洛因之
    行李箱之緬甸籍男子、及另名預定在台接貨之男子之間，互
    有犯意聯絡及行為分擔，為共同正犯。被告以一運輸毒品海
    洛因入境我國之行為，同時觸犯毒品危害防制條例第4 條第
    1 項運輸第一級毒品罪及懲治走私條例第2 條第1 項之私運
    管制物品進口罪，為想像競合犯，應依刑法第55條之規定從
    一重之運輸第一級毒品罪處斷。被告運輸第一級毒品海洛因
    而持有之低度行為，應為運輸之高度行為所吸收，不另論罪
    。被告運輸第一級毒品海洛因入臺，所為自屬非是，衡其運
    輸之海洛因淨重1781.16 公克、純度74.71 ﹪、純質淨重13
    30.70 公克，雖非輕微，然尚未流入市面即為警查獲，實害
    尚未肇生，而以其所犯者係法定刑為死刑或無期徒刑之重罪
    ，就其犯罪情節觀之，情輕法重，客觀上足以引起一般人之
    同情，其犯罪情狀顯可憫恕，科以最低度刑，仍嫌過重，爰
    依刑法第59條規定酌量減輕其刑。本院審酌被告為貪圖私利
    ，率爾運輸毒品海洛因進入臺灣，且重量約達2 公斤，前開
    運輸之毒品如流入市面，對我國人民身體健康及社會治安均
    將生甚大危害，且被告面對上開鐵證，一再辯稱對所運輸者
    係毒品海洛因毫不知情，悍然拒不認罪，可見犯後毫無悔意
    ，且存僥倖之心，浪費司法資源莫此為甚，非重刑不足收嚇
    阻再犯之效，是量處如主文所示之刑。
  (二)沒收：
  (1)扣案之夾藏於被告入境時所攜行李箱內之白粉1 包（附表編
    號一），經送法務部調查局鑑定，確屬第一級毒品海洛因無
    誤（合計淨重1781.16公克，純度74.71%，純質淨重1330.70
    公克），業如前述，係本案查獲之第一級毒品，不問屬於何
    人所有，均應依毒品危害防制條例第18條第1 項前段規定沒
    收銷燬。
  (2)又毒品危害防制條例第18條第1 項規定，得諭知沒收並銷毀
    燬之者，以查獲之毒品及專供製造或施用毒品之器具為限，
    並不及於毒品之外包裝。而毒品外包裝既係用於包裹毒品，
    防其裸露、潮濕，便於攜帶販賣，亦係供販賣毒品所用之物
    ，應依毒品危害防制條例第19條第1 項之規定宣告沒收之，
    方屬適法（最高法院92年度臺上字第1288號、92年度臺上字
    第1275號、89年度臺上字第4531號、88年度臺上字第5033號
    、88年度臺上字第5032號判決意旨可參）。扣案包裹本案毒
    品海洛因之透明塑膠袋暨其上黑色膠帶（附表編號二）、及
    行李箱1 只（附表編號三），具有防止本案海洛因裸露、逸
    出之功用，便於被告運輸返臺，是係供被告運輸本件毒品所
    用之物，至為顯然。參以運輸毒品係屬重罪，關於運毒過程
    所需之各項物品，參與者當盡量自行準備完足，且避免向他
    人借用，以免消息走漏橫生枝節，徒增遭查獲之風險，而該
    該行李箱及包裹本件毒品海洛因之透明塑膠袋暨其上黑色膠
    帶，既均為該不詳姓名年籍之緬甸籍男子交付被告而來，而
    該緬甸籍男子又係受Tommy 之託，是堪認均屬身居主導角色
    之共犯Tommy 所有，依共犯責任連帶之原理，應依毒品危害
    防制條例第19條第1 項宣告沒收。扣案之諾基亞牌（NOKIA
    ）行動電話1 具（附表編號四）及其扣案之門號通話晶片1
    張（即SIM 卡，按行動電話服務須以通話晶片卡為使用介面
    ，因此電信公司於出租行動電話門號予消費者使用時，即同
    時附帶提供晶片卡給消費者作為門號使用之介面，故電信公
    司接受消費者申辦門號並將該門號開通上線時，該晶片卡之
    所有權亦移轉於消費者，自不能認該晶片卡仍屬電信公司所
    有之物。最高法院97年度台上字第1952號判決、97年度台上
    字第2230號判決意旨參照），業經被告於抵達香港時持與
    Tommy 聯繫所在位置，可見亦屬被告與Tommy 聯繫運輸毒品
    入境我國事宜使用之工具，其中行動電話係被告所有，業經
    被告於審理中坦認不諱，另行動電話門號SIM 卡基於上揭同
    一理由，亦堪認係共犯Tommy 所有，依共犯責任連帶之原理
    ，應依毒品危害防制條例第19條第1 項宣告沒收。上揭行李
    箱、透明塑膠袋暨其上黑色膠帶、行動電話、門號SIM 卡等
    物，因均已扣案，法理上自無全部或一部不能沒收之可能，
    自無庸併諭知倘不能沒收時應追徵其價額之必要。另被告持
    有之美金500 元，係Tommy 交付被告在台停留期間之零用花
    費，業據被告坦承不諱，自屬被告運毒報酬之一部分，而為
    被告所有運輸毒品犯罪所得之物，其中美金400 元經被告入
    境當日自行兌換為新台幣13,562元，惟被告遺失其中62元，
    另美金100 元為我國航警局人員自行兌換為新台幣3,383 元
    ，故共有新台幣16,883元扣案（附表編號五），連同被告遺
    失未扣案之新台幣62元（附表編號六），共16,945元，均應
    依毒品危害防制條例第19條第1 項之規定諭知沒收。其中新
    台幣62元如全部或一部不能沒收時，應以其財產抵償之。至
    被告雖與該名Tommy 約定運毒返臺之報酬為新加坡幣3,00 0
    元，然此部分報酬尚未經被告收受，已如前述，自無庸為沒
    收之諭知。
  (三)又被告為新加坡國籍之外國人，業據被告自承不諱，並有其
    所持之新加坡國護照影本在卷可查，其因本件犯行而受有期
    徒刑之宣告，本院認有驅逐出境之必要，爰依刑法第95條之
    規定，宣告於刑之執行完畢或赦免後，驅逐出境。
三、據上論斷，應依刑事訴訟法第299 條第1 項前段，毒品危害
    防制條例第4 條第1 項、第18條第1 項前段、第19條第1 項
    ，懲治走私條例第2 條第1 項、第11條，刑法第11條前段、
    第28條、第55條、第59條、第95條，判決如主文。
本案經檢察官邱文中到庭執行職務。
中    華    民    國    98    年    5     月    26    日
              刑事第十一庭審判長法  官  蔡榮澤
                                法  官  林蕙芳
                                法  官  紀凱峰
以上正本證明與原本無異。
如不服本判決應於收受本判決後10日內向本院提出上訴書狀，並
應敘述具體理由，如未敘述上訴理由者，應於上訴期間屆滿後20
日內補提理由書狀於本院（均須按他造當事人之人數附繕本）「
切勿逕送上級法院」。
                                書記官  鄭乃甄
中    華    民    國    98    年    5     月    27    日
附錄本案論罪科刑依據之法條：
毒品危害防制條例第4條
製造、運輸、販賣第一級毒品者，處死刑或無期徒刑；處無期徒
刑者，得併科新臺幣2千萬元以下罰金。
製造、運輸、販賣第二級毒品者，處無期徒刑或7 年以上有期徒
刑，得併科新臺幣1千萬元以下罰金。
製造、運輸、販賣第三級毒品者，處5 年以上有期徒刑，得併科
新臺幣7百萬元以下罰金。
製造、運輸、販賣第四級毒品者，處3 年以上10年以下有期徒刑
，得併科新臺幣3百萬元以下罰金。
製造、運輸、販賣專供製造或施用毒品之器具者，處1 年以上7
年以下有期徒刑，得併科新臺幣1 百萬元以下罰金。
前五項之未遂犯罰之。
毒品危害防制條例第18條
查獲之第一、二級毒品及專供製造或施用第一、二級毒品之器具
，不問屬於犯人與否，均沒收銷燬之；查獲之第三、四級毒品及
製造或施用毒品之器具，無正當理由而擅自持有者，均沒入銷燬
之。但合於醫藥、研究或訓練之用者，得不予銷燬。
前項合於醫藥、研究或訓練用毒品或器具之管理辦法，由法務部
會同行政院衛生署定之。
毒品危害防制條例第19條
犯第 4 條至第 9 條、第 12 條、第 13 條或第 14 條第 1 項、
第 2 項之罪者，其供犯罪所用或因犯罪所得之財物，均沒收之
，如全部或一部不能沒收時，追徵其價額或以其財產抵償之。
為保全前項價額之追徵或以財產抵償，得於必要範圍內扣押其財
產。
犯第 4 條之罪所使用之水、陸、空交通工具沒收之。
懲治走私條例第2條
私運管制物品進口、出口逾公告數額者，處 7 年以下有期徒刑，
得併科新臺幣 3 百萬元以下罰金。
前項之未遂犯罰之。
第 1 項所稱管制物品及其數額，由行政院公告之。
懲治走私條例第11條
走私行為之處罰，海關緝私條例及本條例無規定者，適用刑法或
其他有關法律。
附表：應沒收銷燬或沒收之物
┌───┬────────┬──────────────┐
│編  號│物品名稱        │數量                        │
├───┼────────┼──────────────┤
│  一  │第一級毒品海洛因│壹包（合計淨重17 81.16公克，│
│      │                │純度74.71%，純質淨重1330.70 │
│      │                │公克）                      │
├───┼────────┼──────────────┤
│  二  │透明塑膠袋      │壹袋（連同其上纏繞之黑色膠帶│
│      │                │）                          │
├───┼────────┼──────────────┤
│  三  │行李箱          │壹只                        │
├───┼────────┼──────────────┤
│  四  │諾基亞牌（NOKIA │壹具（含其內SIM卡）         │
│      │）行動電話      │                            │
├───┼────────┼──────────────┤
│  五  │現金            │新台幣壹萬陸仟捌佰捌拾元  │
├───┼────────┼──────────────┤
│  六  │現金（未扣案）  │新台幣陸拾貳元              │
└───┴────────┴──────────────┘


司法院資訊處製作；財團法人民間司法改革基金會備份。
